臺灣桃園地方法院民事判決
110年度訴字第1083號
原      告  林晉鵬  
訴訟代理人  何政謙律師
被      告  呂冠謙  
            黃思凱  

上  一  人
訴訟代理人  陳德弘律師
            陳士綱律師
上  一  人
複  代理人  張秉鈞律師
被      告  溫金聰  

上列當事人間損害賠償事件，本院於民國110年11月30日言詞辯
論終結，判決如下：
    主      文
原告之訴駁回。
訴訟費用由原告負擔。
    事實及理由
壹、程序方面：
    被告溫金聰經合法通知，未於言詞辯論期日到場，核無民事
    訴訟法第386 條各款所列情形，爰依原告之聲請，由其一造
    辯論而為判決。
貳、實體方面：
一、原告主張：被告呂冠謙於民國108年10月28日至30日，以市
    話00-00000000（下稱系爭市話）、行動電話門號：0000000
    000及0000000000（下合稱系爭門號）及通訊軟體LINE聯絡
    原告，佯稱其為oo創業投資股份有限公司專案經理，只要原
    告以每股新臺幣（下同）118元再買入oo公司股票8張，便可
    連同原告原持有的12張股票，以每股173元高價賣出獲利，
    致原告陷於錯誤，同意以每股118元再買入8張oo公司股票，
    共計花費94萬4,000元（下稱系爭款項）；被告黃思凱則於1
    08年10月31日受被告呂冠謙委託，至原告所經營位於桃園的
    oo自動化有限公司（下稱oo公司），向oo公司的員工收取系
    爭款項，並交付一張財政部臺北國稅局年度證卷交易一般代
    徵稅額繳款書（下稱系爭繳款書），其上記載之出賣人為被
    告溫金聰，然被告呂冠謙收款後，並未依約以每股173元幫
    原告賣出股票，故渠等被告之前開行為，使原告受有94萬4,
    000元之損失，爰依民法第184條第1項、第185條、第179條
    規定（選擇合併），提起本件訴訟等語。並聲明：被告應連
    帶給付原告94萬4,000元，及自起訴狀繕本送達翌日起至清
    償日止，按年息5 ％計算之利息。
二、被告則以：
　  ㈠被告呂冠謙：被告呂冠謙從未申辦及使用系爭門號，亦不
      認識其餘被告，也從未指使任何人去向原告收取系爭款項
      等語置辯。並聲明：原告之訴駁回。
　  ㈡被告黃思凱：被告黃思凱任職於oo國際快捷有限公司（下
      稱oo國際公司），其至oo公司收取系爭款項，是代oo公司
      履行與客戶間之債務，且其無從查證客戶是否為詐欺集團
      等語置辯，並聲明：原告之訴駁回。
　  ㈢被告溫金聰經合法通知，未於言詞辯論期日到場，亦未提
      出書狀為任何聲明或陳述。
三、得心證之理由：
    ㈠侵權行為部分：
　　　1.按因故意或過失，不法侵害他人之權利者，負損害賠償
        責任。故意以背於善良風俗之方法，加損害於他人者亦
        同。數人共同不法侵害他人之權利者，連帶負損害賠償
        責任；不能知其中孰為加害人者，亦同；造意人及幫助
        人，視為共同行為人，民法第184 條第1 項、第185 條
        分別定有明文。
　　　2.原告主張被告呂冠謙為侵權行為人，雖提出與名稱Y鴻
        創呂冠謙之LINE對話紀錄截圖、原告手機內之通訊紀錄
        截圖為憑（本院卷第17至25頁），然系爭門號之申登人
        為印尼籍人，與被告呂冠謙無涉，有系爭門號通聯調閱
        查詢單、預付卡申請書在卷可稽（本院卷第157、159頁
        ，印自臺灣桃園地方檢察署109年度偵字第15653號卷第
        85、197、201頁）。而系爭市話部分，原告未舉證證明
        與被告呂冠謙有何關聯，且原告前對被告呂冠謙提起刑
        事詐欺告訴，業經桃園地方檢察署以oo年度偵字第oo號
        （下稱系爭偵案）為不處分處分在案，原告聲請再議，
        亦經臺灣高等檢察署以oo年度上聲議字第oo號駁回其聲
        請，有上開不起訴處分書、處分書在卷可稽（本院卷第
        49至57頁）。
　　　3.原告雖聲請函詢桃園市政府警察局平鎮分局宋屋派出所
        ，欲詢問原告報案時，承辦警員是如何查到本件被告呂
        冠謙云云。然依原告於109年8月20日在系爭偵案檢察事
        務官詢問時自承：「（問：自稱呂冠謙之人曾否與你見
        面接觸？）沒有」、「（問：自稱呂冠謙之人是否提出
        證件證明其身分？）只有提供LINE對話內容所示之名片
        ，沒有提供任何證件，證明他就是呂冠謙」、「（問：
        提示警詢筆錄及指認表，如何指認行騙者為被告？）因
        為警員在警詢時說一定要指認一個，叫我選一個比較接
        近他LINE帳號上照片的人，我當時有跟警察說我沒有見
        過呂冠謙，所以指認時我確信程度只有50%。剛剛在庭
        之被告我沒有看過，跟自稱呂冠謙之人的LINE帳號照片
        也不太像」等語（本院卷第169至171頁，印自同上偵卷
        第139及反面），可知原告並未見過向其行騙自稱呂冠
        謙之人，原告之指認不能作為證據，亦無函詢承辦警員
        之必要。原告既未舉證證明被告呂冠謙與以系爭門號及
        LINE名稱「Y鴻創呂冠謙」聯絡原告之人為同一人，則
        原告請求被告呂冠謙負侵權行為損害賠償責任，即屬無
        據。
　　　4.原告雖主張被告黃思凱收取系爭款項交付予「呂冠謙」
        之行為，致原告受有損害，為共同侵權行為人云云。然
　　　　被告黃思凱辯稱其為oo公司之負責人及送貨員，其接到
        自稱「呂冠謙」之人委託先向「呂冠謙」之助理莫小姐
        取得系爭繳款書，再送至oo公司並收取系爭款項，交付
        予莫小姐，有貨款簽收單影本為證（本院卷第155頁）
        ，且原告前對被告黃思凱提出刑事詐欺告訴，業經桃園
        地方檢察署以oo年度偵字第oo號為不起訴處分確定（本
        院卷第49至51頁）。而現行詐騙集團施用詐術日新月異
        ，不乏利用貨到付款方式以詐得他人財物，尚難僅因被
        告黃思凱向原告送達系爭繳款書並收取系爭款項，即認
        為其有幫助「呂冠謙」共同詐騙原告之侵權行為，故原
        告請求被告黃思凱負侵權行為損害賠償責任，尚嫌無據
        。
　　　5.原告雖主張被告溫金聰為系爭繳款書上所載之出賣人，
        為共同侵權行為人云云。惟原告前對被告溫金聰提出刑
        事詐欺告訴，業經桃園地方檢察署以oo年度偵緝字第oo
        號為不起訴處分確定（本院卷第115至117頁）。該案中
        被告溫金聰辯稱不認識原告及被告呂冠謙或黃思凱，亦
        未看過系爭繳款書，且其字跡與系爭繳款書明顯不符，
        有該案偵查筆錄及被告溫金聰之簽名在卷可稽（本院卷
        第179至183頁，印自桃園地方檢察署oo年度偵緝字第oo
        號卷第39、40、43頁），尚難僅憑系爭繳款書上記載被
        告溫金聰之個人資料即認為其為共同侵權行為人，故原
        告請求被告溫金聰負侵權行為損害賠償責任，為無理由
        。
    ㈡不當得利部分：
　　　1.按無法律上之原因而受利益，致他人受損害者，應返還
        其利益。雖有法律上之原因，而其後已不存在者，亦同
        ，民法第179 條定有明文。
　　　2.原告既未證明被告呂冠謙與詐騙原告之「呂冠謙」為同
        一人，而被告黃思凱已將系爭款項交予自稱「呂冠謙」
        助理之莫小姐，原告復未證明被告受有何種利益，則原
        告依民法第179條規定，請求被告返還不當得利，即無
        理由。
四、綜上所述，原告依民法第184條第1項、第185條、第179條規
    定，請求被告應連帶給付原告94萬4,000元，及自起訴狀繕
    本送達翌日起至清償日止，按年息5 ％計算之利息，為無理
    由，應予駁回。
五、本件事證已臻明確，兩造其餘攻擊防禦方法及舉證，核與判
    決結果無影響，爰不予一一論述，併此敘明。
六、訴訟費用負擔之依據：民事訴訟法第78條。
中　　華　　民　　國　　110 　年　　12　　月　　24　　日
                  民事第三庭    法　官　吳佩玲
以上正本係照原本作成。
如對本判決上訴，須於判決送達後20日內向本院提出上訴狀。
如委任律師提起上訴者，應一併繳納上訴審裁判費。
中　　華　　民　　國　　110 　年　　12　　月　　24　　日
                               書記官　龍明珠